臺灣高等法院臺南分院民事判決　93年度上易字第107號
上　訴　人　乙○○
被　上訴人　甲○○
上列當事人間請求侵權行為損害賠償事件，上訴人對於中華民國
93年5月24日臺灣臺南地方法院第一審判決（92年度南訴字第12
號）提起上訴，本院於94年4月12日言詞辯論終結，判決如下：
    主  文
上訴駁回。
第二審訴訟費用由上訴人負擔。
    事  實
甲、上訴人方面：
一、聲明：求為判決：（一）原判決不利於上訴人部分廢棄。（
    二）右廢棄部分，被上訴人應再給付上訴人新臺幣（下同）
    209880元，及自民國（下同）93年1月9日起至清償日止，按
    年息5%計算之利息。（三）第一、二審訴訟費用由被上訴人
    負擔。
二、陳述：除與原判決記載事實相同者予以引用外，並補稱：
（一）系爭查封物品為88年所購買，華聲企業發展鑑定顧問有限
      公司（下稱華聲公司）於93年始行鑑價，且系爭物品部分
      屬進口家具，歷經5年在市場上可能已不復見，及該物品
      推出上市後所購買時之年份，均足以影響各該物品之售價
      ，從而華聲公司鑑定報告書，僅依據該公司研究員李金龍
      訪價推定，並未舉出任何有關單位具有公信力出具之證明
      書，來證明系爭物品正確之價格，顯見該公司出具之鑑定
      報告書尚有可議。
（二）雷同商品萬萬種，只要構造稍有不同，其售價自然不同，
      故並非一種規格可以歸納，自然其價格也不一，附表編號
      1至5之系爭物品，原審均依華聲公司所鑑定之價格為判決
      之基礎，實有未當，上訴人認其判定價值基礎，應以上訴
      人購買時之價格為準，即以購買時之收據為準。
（三）上訴人購買之系爭商品，實際支出之價格為；
      1.橘色小沙發：8400元×32張=268800元
      2.小餐桌（60×60公分）：2500元×15張=37500元
      2-1 玻璃（60×60公分）：500元×15張=7500元
      3.小餐桌（60×60公分）：3100元×1張=3100元
      3-1 玻璃（60×60公分）：1000元×1張=1000元
      4.圓桌（ψ3尺）：3100元×2張=6200元
      4-1 玻璃（ψ3尺）：1000元×2片==2000元
      5.橘色合成沙發（83×155×75公分）：12000元×6張=72
        000元
      6.桌巾：2000元×18條=36000元
      合計434100元，按88年度折舊殘值率80%應為347280元。
（四）原審南院慶民南訴12字第7325號函華聲公司，囑託鑑定「
      原告乙○○與被告甲○○間侵權行為損害賠償事件，自88
      年查封時起至93年鑑定時為止，因保管不當所減損之價額
      為何？」其函文主旨明確。惟依華聲公司華聲南字12456-
      1號函，自承該公司最初由原審己股書記官電話查詢鑑定
      費用，粗淺體會而誤以為鑑定要旨，係以評估系爭物品93
      年評價當日標準售價，而並未對系爭物品於88年間購買時
      之價格作鑑定報告。是華聲公司呈庭之鑑定價格，係以93
      年評估日當時市值為準，原審疏於審查誤認係88年市值而
      作為判決之基礎，其結果必然與事實不合，從而造成上訴
      人權益受損。
（五）因華聲公司估價人員經驗不足，致所估之價格與實際價格
      不符，經上訴人與華聲公司反應協商結果，華聲公司願重
      新鑑價呈庭報告。惟依華聲公司華聲南字第12456-1號函
      文稱：「如需重行鑑定需訪查回溯當時購買之行情價以憑
      推算，鑑定工程浩大，需時較久。」顯不切實際，為期訴
      訟能早日終結，應依88年當時之購買價格為判決之基礎。
三、證據：除引用原審之立證方法外，並補提出華聲公司訪價金
    額估價鑑定表一紙、當事人報價金額估價鑑定表一紙、及收
    據影本二紙為證。
乙、被上訴人方面：未於言詞辯論期日到場，亦未提出書狀作何
    聲明及陳述。
丙、原審依職權調閱該院89年度裁全字第1770號、89年度執全字
    第1043號執行事件全卷，並向臺南市政府調閱金神采咖啡館
    之設立登記資料，及囑託華聲公司鑑定附表編號1至5物品之
    殘值。本院依職權訊問證人李金龍、洪振剛為證。
    理  由
一、被上訴人未於言詞辯論期日到場，核無民事訴訟法第386條
    各款所列情形，爰依上訴人聲明，准由其一造辯論而為判決
    ，合先敘明。
二、上訴人起訴主張: 原審89年度執全字第1043號民事假扣押事
    件，前經被上訴人於89年4月27日，引導該院執行人員將上
    訴人所有如附表所示之財產實施查封，並交由被上訴人保管
    於臺南市○○路○段49號。詎被上訴人自查封迄今已逾3年，
    卻未請求拍賣，有違強制執行法第57條之規定，為此上訴人
    依法向原審請求發還扣押物，經原審民事執行處會同至現場
    履勘結果，發現如原判決附表所示之被查封物均置放於室外
    ，其中編號1至5項物品已經全部損壞不堪使用，另編號6至
    12 項物品（見查封物品清單），則已全部滅失，上訴人乃
    以存證信函定期催告被上訴人回復原狀並返還查封物品，詎
    被上訴人均不予理會。而被上訴人所保管如附表所示之動產
    價值共57 9100元，其中如附表編號1至7項物品價值共54210
    0元，爰本於侵權行為之法律關係，求命被上訴人應給付上
    訴人542100元，及自93年年1月9日起至清償日止，按週年利
    率5%計算之利息等語。被上訴人則未為任何聲明（原審判決
    被上訴人應給付上訴人245400元本息，而駁回上訴人其餘之
    訴後，被上訴人就其敗訴部分並未上訴已告確定，上訴人則
    就其敗訴部分提起上訴，並就聲明減縮為求命再給付209880
    元本息）。
三、經查上訴人主張原審89年度執全字第1043號上訴人與被上訴
    人問清償票款強制執行事件，前經被上訴人於89年4月27日
    ，引導法院執行人員，將上訴人所有如原判決附表所示之財
    產實施查封，並交由被上訴人保管於臺南市○○路○段49號
    ，嗣經3年被上訴人均未請求拍賣，上訴人乃向原審請求發
    還扣押物，經原審民事執行處會同至現場履勘，發現如附表
    所示編號1至5項之被查封物均置放於室外，另編號6至12項
    物品（見查封物品清單），則未發現蹤跡，上訴人乃以存證
    信函，定期催告被上訴人回復原狀並返還查封物品，然均未
    獲置理等事實，不惟已據提出原審89年度裁全字第1770號民
    事假扣押裁定、89年4月27日89南院鵬執全字第1043號民事
    執行處通知、91年10月1日89南院鵬執全字第1043號民事執
    行處通知、查封物品清單、存證信函等件為證，並經原審調
    閱該院89年度執全字第1043號執行全卷核閱屬實，且被上訴
    人所保管如附表所示之物品，其中編號1至5項物品均放置於
    一鐵架屋簷下之空地上，兩面無牆壁，現場有橘色小沙發19
    張、圓桌2張（其中1張有缺邊）、圓形玻璃面2片、小方桌
    12 張、長型桌1張、長型橘色合成皮沙發6張、方形玻璃片1
    片，另地上及桌面上有桌巾數面，均已褪色並有斑點等情，
    亦經原審至現場勘驗屬實，製有勘驗筆錄存卷足稽，被上訴
    人復未到場否認或提出任何證據資料憑供審酌，自堪信實。
四、按因故意或過失，不法侵害他人之權利者，負損害賠償責任
    ；而負損害賠償責任者，除法律另有規定或契約另有訂定外
    ，應回復他方損害發生前之原狀；債權人亦得請求支付回復
    原狀所必要之費用，以代回復原狀；又不法毀損他人之物者
    ，應向被害人賠償其物因毀損所減少之價額；民法第184條
    第1項前段、第213條第1項、第3項、第196條，分別定有明
    文。次按查封之動產，應移置於該管法院所指定之貯藏所或
    委託妥適之保管人保管之，認為適當時，亦得以債權人為保
    管人；又受託人保管寄託物，應與處理自己事務為同一之注
    意，其受有報酬者，應以善良管理人之注意為之；強制執行
    法第59條第1項、及民法第590條亦規定甚明。又按侵權行為
    所發生之損害賠償請求權，以有故意或過失不法侵害他人權
    利為其成立要件，若其行為並無故意或過失，即無賠償之可
    言，第三人所有之財產，如有足以信其屬債務人所有之正當
    理由，則請求查封之債權人，尚不得謂之有過失，最高法院
    固著有54年度臺上字第1523號判例在案；惟有足以信其屬債
    務人所有之正當理由，而查封第三人之財產，就查封而言，
    固不得謂有過失，惟負保管責任之債權人，因故意或過失，
    致其查封物毀損或滅失者，依民法第184條第1項前段之規定
    ，亦應負損害賠償責任。卷查本件被上訴人聲請原審查封上
    訴人所有如附表所示之物品，雖係依據原審89年度裁全字第
    1770號民事假扣押裁定為之，惟原審已將上開物品依強制執
    行法第59條第1項後段規定交付被上訴人保管，既有各該查
    封物品清單及保管切結各一紙附卷足稽（見原審92年度南簡
    字258號卷第10頁），則被上訴人既受託保管上開物品，依
    民法第590條規定，自應與處理自己事務為同一之注意。然
    上開物品經於89年4月27日交付被上訴人保管後，期間已將
    近4年，被上訴人均將之放置於無牆面遮蔽之開放空地上，
    亦未予任何包裝庇護，任令暴露於室外，長期風吹日曬結果
    ，如附表編號1至5所示物品上均佈滿厚厚之灰塵，沙發與桌
    巾等表面上更有許多斑點，桌巾更於地面已經污損，被上訴
    人顯未以與處理自己事務為同一之注意保管系爭物品，上訴
    人主張被上訴人保管系爭物品，未盡保管人之注意義務而有
    過失，洵屬有據。又如原判決附表編號1至5所示之物品雖結
    構尚存，經清理或未達不堪使用之程度，惟如原判決附表所
    示之物品，當初係於上訴人所經營位於臺南市○○路○段151
    號1樓之「金神采咖啡館」內查封，此有原審89年4月27日查
    封筆錄在為憑，且該「金神采咖啡館」係於88年2月22日辦
    理營利事業設立登記，亦有原審於92年5月5日以南院民彭92
    南簡258字第25175號函，向臺南市政府調閱「金神采咖啡館
    」之設立登記資料在卷可佐（見原審92年度南簡字258號卷
    第55至83頁），另系爭查封物品係經上訴人於88年1、2月間
    所購入，復有上訴人提出之估價單、免用統一發票收據附卷
    足稽（見原審92年度南簡字258號卷第96、97頁），以該等
    物品目前斑跡累累、木面亦有磨損之情況，顯已難供營業使
    用。則被上訴人顯疏未注意保管，致查封物品有滅失及毀損
    之情事，其有過失灼然明甚。
五、被上訴人既因過失致上訴人所有之系爭物品有滅失或毀損之
    情形，當屬侵害上訴人之財產權利，則上訴人請求被上訴人
    賠償其財產上之損害，亦屬有據。茲更就上訴人請求賠償之
    項目及金額，分別審酌如下：
（一）關於如附表編號1至5所示之物品部分：上訴人主張如附表
      所示編號1至5所示物品，係其為經營金神采咖啡館所購入
      ，購入價格為橘色小沙發268800元、小餐桌40600元（原
      判決誤載為68500元）、圓桌6200元、桌巾36000元、橘色
      合成皮沙發72000元、及玻璃10500元等情，固據提出收據
      、鑑定估價單、估價單各一紙為證（見原審92年南簡字第
      258號卷第25、105、106頁）。惟按民法第196條損害賠償
      物被毀損所減少之價額，得以修復費用為估定標準，但以
      必要者為限，例如修理材料以新品換舊品，應予折舊；而
      修理不可能時，如係新物，自應賠償相當購入新物之價額
      減去損壞後之殘價，如係中古物，自應賠償毀損前之時價
      減去毀損後之殘價。卷查如附表編號1至5所示之物品，經
      原審囑託華聲公司鑑定其價值，經該鑑定公司依據行政院
      頒行之財物標準分類相關種類，確認上開物品之最低使用
      年限為5年，並以系爭物品係因保管不當所造成之損失非
      自然使用損耗，依現場勘驗結果，認定系爭物品已不具功
      能價值，故以直線全額折舊法評估。並經華聲公司至現場
      查勘、清點、拍照，依現場情形經訪價後，發現原判決附
      表編號1至5所示物品於88年查封時之原價，因年代久遠，
      訪查店家並無當年度價格資料，又原購買商店皆已停業，
      遂依據上訴人所提供之收據、估價單及市場訪價之結果，
      以現在之價值透過物價指數等物理性折舊來計算至查封時
      之折損價差（見鑑定報告書），因此鑑定認如原判決附表
      所示編號1至5所示之物品，所減損之價額分別為橘色小沙
      發32張76800元、小餐桌（60×60公分）15張14400元（含
      玻璃60×60公分4800元）、小餐桌（60×60公分）1張140
      0元（含玻璃60×60公分600元）、圓桌2張3040元（含玻
      璃2片1440元）、橘色合成皮沙發6張28800元、及桌巾18
      條12960元，合計減損價額為137400元，既有該鑑定報告
      書存卷為憑。是上訴人請求被上訴人賠償其此部分之損失
      137400元，即屬有據，應予准許。逾此部分之請求，即不
      應准許。
（二）關於如附表編號6之壁畫9幅、及編號7之陶瓷笑彌勒部分
      ：上訴人主張該壁畫9幅及陶瓷笑彌勒1座，為其所購買裝
      飾於其經營之金神采咖啡館中，購入價格依序為93000元
      及15000元，因被上訴人之查封及保管不當已滅失等情，
      業據其提出收據2紙為證，且經原審勘驗保管現場並未發
      現該等壁畫及笑彌勒，被上訴人經合法通知未到場，復未
      提出任何證據資料供法院審酌，自堪信上訴人此部分主張
      為真實。而系爭壁畫及陶瓷器既為上訴人所有，因被上訴
      人之過失滅失，已無從回復原狀，且字畫及陶瓷器等藝術
      品，貴在其完整，復無因時間之經過而減損其價值，則上
      訴人請求被上訴人賠償該部分之損失共108000元，亦屬有
      據，應予准許。
（三）至上訴人以華聲公司93年8月13日華聲南字12456-1號函，
      記載該公司最初由原審書記官電話查詢鑑定費用，粗淺體
      會其鑑定要旨，係以評估系爭物品93年評價當日標準售價
      ，而並未對系爭物品於88年間購買時之價格作鑑定報告等
      意旨，認華聲公司呈庭之鑑定價格，係以93年評估日當時
      市值為準，原審誤認係88年市值而作為判決之基礎，顯有
      未當，請求改依於88年間購買時之價格，資為計算賠償之
      依據乙節，固非全然無據。惟因依該公司同函既另稱：「
      如需重行鑑定需訪查回溯當時購買之行情價，以憑推算，
      鑑定工程浩大，需時較久。」及該公司93年12月16日南文
      字12456- 1號函亦稱：「經再派員至傢具市場進行訪查，
      本勘估標的之88年查封時之原價，因年代久遠，查訪店家
      並無當年度價格資料，鑑定執行發生困難。」各等語在卷
      ，顯見如需重新鑑定，因已無查封當年度之原價可得查訪
      ，而無從為確實客觀之鑑定，即上訴人在本院亦表示毋庸
      再行鑑定，由本院依法裁決在卷。是本院於比較審酌上訴
      人之主張及重新鑑定之實際困難後，認客觀上既無從核實
      再為鑑定，即仍應依已鑑定之結果，資為本件判斷之依據
      ，上訴人求依其自行主張之88年購買價格，充供計算賠償
      之標準，尚難遽予准許。
（四）綜上上訴人依據侵權行為之法律關係，請求被上訴人賠償
      245400元（137400+108000=245400），為有理由，應予准
      許。逾此範圍之請求，則為無理由，不應准許。
六、綜上所述，原審本於同上見解，判命被上訴人應給付上訴人
    245400元及法定遲延利息，而駁回上訴人其餘之訴，並就上
    訴人勝訴部分命得為假執行，經核認事用法並無不合。上訴
    人上訴意旨，請求將原審敗訴部分廢棄，命被上訴人再給付
    209880元，及法定遲延利息，為無理由，應予駁回。
七、據上論結，本件上訴為無理由，應依民事訴訟法第463條、
    第385條第1項前段、449條第1項、第78條，判決如主文。
中　　華　　民　　國　　94　　年　　4　　月　　 26　　日
　　　　　　　　　民事第一庭　審判長法　官  王惠一
　　　　　　　　　　　　　　　      法　官  蘇重信
　　　　　　　　　　　　　　　      法　官  林永茂
上為正本係照原本作成。
不得上訴。
中　　華　　民　　國　　94　　年　　4　　月　　 26　　日
                                    書記官　謝素嬿
                                              K
